臺灣高等法院刑事判決　　　　　　　　　　　　　九十三年度上訴字第二四六九號
　　上　訴　人
　　即　被　告　甲○○
　　輔　佐　人　乙○○
　　選任辯護人　許文彬 律師
　　　　　　　　蕭嘉甫 律師
右上訴人因毒品危害防制條例案件，不服臺灣臺北地方法院九十三年度訴字第六０九
號，中華民國九十三年八月十日第一審判決（起訴案號：臺灣臺北地方法院檢察署九
十二年度偵字第二三九一一號），提起上訴，本院判決如左：
    主  文
原判決撤銷。
甲○○持有第二級毒品，處有期徒刑捌月。緩刑伍年，緩刑期中付保護管束。
扣案含有第二級毒品ＭＤＭＡ成分之藥錠貳佰顆（驗餘總淨重伍玖點玖陸公克）均沒
收銷燬；包裹上開毒品ＭＤＭＡ藥錠之包裝袋肆個（重貳點貳參公克）沒收。
    事  實
一、甲○○明知ＭＤＭＡ（俗稱搖頭丸）為毒品危害防制條例公告之第二級毒品，因
    供己施用，於九十二年七月十一日晚上九時許，經由不知情之林信宏駕駛車號八
    Ｃ－九０五六號自用小客車，載送其前往臺北縣三重市○○○路與重新路口，甲
    ○○即單獨下車，向姓名年籍均不詳，綽號「小陳」之成年男子以每顆新臺幣（
    下同）一百五十元之價格，購入以四包分裝含有ＭＤＭＡ成分之藥錠二百顆（驗
    餘總淨重伍玖點玖陸公克。包裝重貳點貳參公克），隨即攜帶上開藥錠上車而持
    有之，並指示林信宏駕駛前往臺北市○○路麥當勞速食店前，為警於同日晚上十
    一時五十分許，在臺北市○○路八號前欄檢查獲，並於甲○○之長褲褲襠內，扣
    得上開以其所有包裝袋包裏之藥錠二百顆。
二、案經臺北市政府警察局內湖分局移送臺灣臺北地方法院檢察署檢察官偵查起訴。
    理  由
一、右開犯罪事實，業據上訴人即被告甲○○坦承不諱，核與證人林信宏證述其依上
    訴人指示駕駛上開車輛前往臺北縣三重市及臺北市○○路麥當勞等情相符，並有
    扣案之藥錠二百顆足佐。上開扣案藥錠共分四包分裝，經送內政部警政署刑事警
    察局以呈色試驗法、氣相層析質譜儀分析法及核磁共振分析法鑑驗結果，均檢出
    含有第二級毒品ＭＤＭＡ成分（總淨重六一點一八公克，取一點二二公克鑑驗用
    罄，驗餘總淨重五九點九六公克。包裝重二點二三公克），此有該局九十二年九
    月十日刑鑑字第０九二０一四０七二九號鑑驗通知書在卷可參（見偵字第二三九
    一一號卷第二九頁）。上訴人自白與事實相符。事證明確，上訴人犯行，堪以認
    定。
二、查ＭＤＭＡ為毒品危害防制條例第二條第二項第二款規定之第二級毒品。上訴人
    行為後，毒品危害防制條例業於九十二年七月九日修正公布，九十三年一月九日
    生效，其中第十一條第四項增列持有毒品達一定數量加重其刑至二分之一之規定
    ，並授權行政院規定一定數量之標準，另依據行政院所訂轉讓持有毒品加重其刑
    之數量標準，持有第二級毒品達淨重十公克以上者，加重其刑至二分之一。此為
    法定刑之加重。本件上訴人持有第二級毒品之數量達六十一點一八公克，顯逾前
    開規定標準，倘依新修正之毒品危害防制條例第十一條第四項規定，應加重其刑
    至二分之一，然修正前之毒品危害防制條例並無是項規定，依刑法第二條第一項
    但書規定，新舊法比較結果，以修正前之規定有利於行為人，自應適用修正前之
    規定處斷。核上訴人所為，係犯修正前毒品危害防制條例第十一條第二項之持有
    第二級毒品罪。
三、原審據以論科，雖非無見。然查，包裹上開ＭＤＭＡ藥錠之包裝袋四個，並非不
    可與毒品ＭＤＭＡ藥錠分離，為毒品之外包裝，係用於包裹毒品，防止其裸露、
    潮溼，便於攜帶持有，乃供上訴人犯罪所用之物，已據其供明，且自被告身上查
    獲，當屬其所有無訛。原判決就上開包裝袋未宣告沒收，自有未洽。上訴意旨雖
    未指摘及此，惟原判決既有可議，即屬無可維持，應予撤銷改判。爰審酌上訴人
    雖坦承犯行，犯後態度尚佳，惟其明知施用毒品危害自己健康甚大，竟一次購入
    二百顆之毒品，數量非微，但尚未及施用，及其生活狀況、智識程度等一切情狀
    ，量處如主文第二項所示之刑。上訴人前未曾受有期徒刑以上之刑之宣告，有本
    院被告全國前案紀錄表可參，其犯案時甫滿十八歲，涉世未深，且因父母離婚，
    思慮或有不周而罹刑章，犯後已知悔悟，本院因認上訴人經此刑之宣告，當知警
    惕，應無再犯之虞，因認其所宣告之刑，以暫不執行為適當，併予諭知緩刑五年
    ，及於緩刑期內付保護管束，由觀護人定期注意矯正其行止，而觀後效。扣案如
    主文第二項所示之ＭＤＭＡ藥錠，係查獲之毒品，不問屬於犯人與否，應依毒品
    危害防制條例第十八條第一項前段規定沒收銷燬之；至包裹上開毒品之包裝袋，
    則屬上訴人所有供本案犯罪所用之物，已如前述，依刑法第三十八條第一項第二
    款規定宣告沒收。至扣案之0000000000號、0000000000號
    行動電話二支、0000000000號ＳＩＭ卡一張，均與本件持有第二級毒
    品行為間並無關聯，自不得為沒收之諭知，併予敘明。
四、公訴意旨另以：上訴人基於販賣第二級毒品之犯意，而購入本件扣案藥錠，因認
    上訴人係犯上開條例第四條第二項之販賣第二級毒品罪。然查：
（一）上訴人於警詢及偵審中均堅決否認購買扣案藥錠時有營利之意圖，並辯稱：其
      係因本身有施用毒品，而「小陳」又賣得很便宜，所以購買二百顆的搖頭丸供
      自己施用等語。而依據檢察官所提出之被告之供述、證人林信宏之證詞、扣案
      藥錠二百顆及其鑑驗通知書、被告尿液檢驗報告、被告持用行動電話之通聯紀
      錄及用戶申請人資本資料等證據觀之，實難僅憑扣案藥錠數量龐大及上訴人於
      九十一年六月底至本案被查獲時行動電話通話甚多等項，即認定其係基於販賣
      毒品與他人之犯意而購入扣案藥錠。
（二）又上訴人於本案被查獲前，並無販賣毒品犯行之前案紀錄，此有本院被告全國
      前案紀錄表在卷可參。證人即本件查獲員警嚴華郁於原審雖證稱：「（本件被
      告涉嫌販毒案件，是否由你查獲的？）是的。」「（本件案子是如何發現線索
      的？）是秘密證人檢舉的。」「（秘密證人檢舉的過程如何？）秘密證人到分
      局檢舉，要檢舉販賣毒品給他的人，我們就根據他的指證去做偵訊筆錄，隔了
      一段時間，證人又來找我，說他已經跟販賣搖頭丸的人搭上線，並約定查獲當
      天晚上在火車站對面附近碰面。」「（這秘密證人是如何與販賣搖頭丸的人搭
      上線？）秘密證人曾經跟被告買過毒品，希望能就秘密證人本身的案子減免刑
      責，就與之前販賣毒品給他的人以行動電話聯絡。」「（秘密證人在與販賣毒
      品聯繫的過程中，你有無在場？）有。」「（就他們講話的過程中，有無講到
      販賣的內容及價格？）有。ＭＤＭＡ二百顆，交易價格我沒有印象。」「（你
      們在查獲當時或查獲本案甲○○之後，秘密證人有無指證甲○○？）有。我們
      有替秘密證人作第二次的偵訊筆錄。」「（秘密證人聯繫販毒的人時，你有在
      現場，是你主動要求或是秘密證人自行到分局撥打電話與被告聯繫？）是秘密
      證人已經與被告約好，才到內湖分局來找我。」「（你為何剛才說秘密證人與
      被告聯繫時你有在場，能否說明清楚？）證人到內湖分局找我之後，我開車載
      他到火車站附近，證人在車上撥打行動電話與被告確定購買的時間地點數量。
      」「（你們在與秘密證人約定前往交易地點，有無計畫讓秘密證人與被告交涉
      ？）沒有。考慮到安全問題。」（見原審九十三年七月二十日審判筆錄）等語
      。惟該秘密證人係為減免其本身之刑責，始向證人嚴華郁檢舉本件被告有販賣
      毒品犯行，則該秘密證人之陳述是否全然可信，尚非無疑。況證人嚴華郁明白
      証稱上訴人並未與該秘密證人交易，自難僅憑證人嚴華郁之上開證言即得有上
      訴人於秘密證人要約前往臺北市火車站附近前，原本即具有販賣第二級毒品Ｍ
      ＤＭＡ以牟利之犯意等情之確信。縱秘密證人於本院為不利於被告之證述，亦
      難使本院形成被告有販毒意思與行為之確信，是以本院認無傳訊該秘密證人之
      必要，併此敘明。
（三）綜上所述，就被告販賣第二級毒品之犯行，遍觀卷存證據及調查結果，基於罪
      疑唯輕原則，仍有合理懷疑，無法形成上訴人主觀有販賣營利之意思，客觀上
      有出售交付毒品舉止之確信，自難論以該等販賣第二級毒品罪名。公訴意旨認
      被告販賣第二級毒品行徑，容有速斷，惟公訴人所指販賣第二級毒品之犯行與
      前揭本院論罪科刑之犯行有高低度吸收之實質上一罪關係，不另為無罪之諭知
      。
據上論斷，應依刑事訴訟法第三百六十九條第一項前段、第三百六十四條、第二百九
十九條第一項前段、修正前毒品危害防制條例第十一條第二項、第十八條第一項前段
，刑法第十一條、第七十四條第一款、第九十三條第一項、第二條第一項但書、第三
十八條第一項第二款，判決如主文。
本案經檢察官呂丁旺到庭執行職務。
中　　　華　　　民　　　國　　九十三　　年　　　九　　　月　　 三十　　日
                              臺灣高等法院刑事第十庭
                                  審判長法  官  溫　耀　源
                                        法  官  邱　同　印
                                        法  官  吳      燦
右正本證明與原本無異。
檢察官如不服本判決，應於收受送達後十日內向本院提出上訴書狀，其未敘述上訴之
理由者並得於提起上訴後十日內向本院補提理由書（均須按他造當事人之人數附繕本
）。
被告不得上訴。
          　　　　　　　　　　　　　　　書記官  陳　靜　姿
中　　　華　　　民　　　國　　九十三　　年　　　九　　　月　　 三十 　　日
附錄：本案論罪科刑法條全文
毒品危害防制條例第十一條第二項
持有第二級毒品者，處二年以下有期徒刑、拘役或新臺幣三萬元以下罰金。
